臺灣橋頭地方法院民事判決
111年度橋簡字第427號
原      告  陳玉蘭  
被      告  台糖加昌二期大樓住戶管理委員會

法定代理人  史為華  
訴訟代理人  原振圖  
上列當事人間請求損害賠償等事件，本院於民國111年9月8日言
詞辯論終結，判決如下：
    主  文
一、被告應將門牌號碼高雄市○○區○○路00巷00號2、3樓外牆導致
    門牌號碼高雄市○○區○○路00巷00號1、2樓漏水部分，以附件
    所示方式，修繕至不漏水之狀態，如被告不予修繕，應容忍
    原告自行僱工修繕，並負擔修繕費用。
二、訴訟費用由被告負擔。
三、本判決第一項得假執行；但被告如以新臺幣5萬8,700元為原
    告預供擔保，得免為假執行。
    事實及理由
一、原告主張：原告為台糖加昌二期大樓（下稱系爭大樓）社區
    所屬門牌號碼高雄市○○區○○路00巷00號1、2樓房屋（下稱系
    爭房屋）之區分所有權人，系爭大樓2、3樓外牆（下稱系爭
    外牆）因年久失修產生裂縫，導致雨水自系爭外牆滲入系爭
    房屋內而滲漏水，爰依侵權行為法律關係，提起本件訴訟，
    請求被告修繕系爭外牆漏水等語，並聲明：如主文第1項所
    示。
二、被告則以：系爭外牆為原告之專有部分，非共用部分，且漏
    水原因是原告在系爭外牆加裝鐵窗、冷氣機、及在2樓頂加
    裝鐵皮屋所造成，應由可歸責之原告自行負擔修繕費用等語
    ，資為抗辯。並聲明：原告之訴駁回。
三、原告主張其為系爭大樓所屬系爭房屋之區分所有權人，系爭
    外牆滲漏水，導致系爭房屋內漏水，該漏水情形得以如附件
    所示方式修復等事實，為被告所不爭執（見本院卷第224頁
    至第225頁），堪信為真實。至原告主張系爭外牆為系爭大
    樓之共用部分，因年久失修產生裂縫，被告應負修繕之責任
    乙情，則為被告所否認，則本件應審究者應為：原告依侵權
    行為法律關係，請求被告依附件所示方式修繕系爭外牆漏水
    ，有無理由？
四、本院之判斷：
　㈠按因故意或過失，不法侵害他人之權利者，負損害賠償責任
    ；負損害賠償責任者，除法律另有規定或契約另有訂定外，
    應回復他方損害發生前之原狀，民法第184條第1項前段、第
    213條第1項定有明文。次按當事人主張有利於己之事實者，
    就其事實有舉證之責任，民事訴訟法第277 條前段定有明文
    。經查：
　　⒈證人曾翊展於本院證稱：我從事防水工作，也是系爭大廈
      住戶，我曾進去系爭房屋查看漏水，漏水原因是系爭外牆
      上2、3樓交接的外推平臺處有裂縫，該處曾施作防水但已
      經失效，及窗戶下方兩邊之混凝土也有裂縫，下雨時水從
      外牆裂縫進入系爭房屋，附件所示修理方式可有效止住系
      爭外牆漏水等語（見本院卷第257頁至第258頁），參以系
      爭大樓為85年12月27日建築完成，有原告提出之建物登記
      謄本可資為憑（見本院卷第15頁），迄今屋齡已約25年，
      足認原告就被告怠於維修系爭外牆，致系爭外牆年久失修
      產生裂縫，系爭房屋因而滲漏水之有利於己事實，已盡舉
      證責任。從而，被告怠於修繕系爭外牆造成系爭房屋滲漏
      水，侵害原告之所有權圓滿使用、收益狀態，應負侵權行
      為損害賠償責任，將系爭外牆裂縫導致系爭房屋漏水部分
      ，修繕至不漏水狀態。
　　⒉被告雖辯稱漏水原因是原告在系爭外牆加裝鐵窗、冷氣機
      、及在2樓頂加裝鐵皮屋所造成等語，然查，證人曾翊展
      於本院就此證陳：原告在系爭外牆加裝鐵窗、冷氣機、及
      在2樓頂加裝鐵皮屋，不會造成漏水，因為安裝上開物品
      的鑽孔頂多2至3公分，不會產生如此大的裂縫等語明確（
      見本院卷第258頁），被告亦未舉出其他積極證據，證明
      系爭外牆之裂縫係原告上開裝修行為所致，其此一所辯，
      並非可取。
　㈡又按專有部分、約定專用部分之修繕、管理、維護，由各該
    區分所有權人或約定專用部分之使用人為之，並負擔其費用
    ；共用部分、約定共用部分之修繕、管理、維護，由管理負
    責人或管理委員會為之，其費用由公共基金支付或由區分所
    有權人按其共有之應有部分比例分擔之，公寓大廈管理條例
    第10條第1項、第2項前段定有明文。再按共用部分之修繕，
    由管理委員會為之。其費用由公共基金支付，公共基金不足
    時，由區分所有權人按其共有之應有部分比例分擔之，系爭
    大樓規約第11條亦約定甚明（見本院卷第86頁）。另按區分
    所有建築物之專有部分，係指區分所有建築物在構造上及使
    用上可獨立，且得單獨為所有權之標的者；共有部分，指區
    分所有建築物專有部分以外之其他部分及不屬於專有部分之
    附屬物，固於98年1月23日修正民法第799條第2項時始明定
    ，然揆其立法理由揭櫫：「區分所有權客體之專有部分，除
    須具有使用之獨立性外，並以具有構造上之獨立性為必要，
    爰就此予以明定，以符物權客體獨立性之原則」等語。足見
    區分所有建築物專有部分之認定，原雖無規定，惟以具備構
    造及使用上之獨立性為其事物之本質，須符合物權客體獨立
    性原則，至斯時始將要件及定義予以明文化。倘未具備物權
    客體獨立性要件，不得獨立為所有權之客體，縱辦理區分所
    有權之專有登記，仍不因而認為係專有部分。公寓大廈之外
    牆，不論是否為承重牆壁或所在位置，有其連續及不許分割
    之一體性，否則無足以包覆及維護建築物之安全及外觀之完
    整，屬建築物之基本必要構造（最高法院110年度台上字第2
    46號判決意旨參照）。經查，系爭外牆與系爭大樓其他位置
    之外牆具有一體性，無從明確劃分其獨立使用範圍，不具有
    構造及使用上之獨立性，有系爭外牆照片可資為憑（見本院
    卷第23頁），不得為獨立區分所有權之客體，難認係專有部
    分性質，被告雖辯稱原告於系爭外牆擅自設置鐵窗等語，惟
    此情縱認屬實，與系爭外牆之性質是否為共用部分無涉，被
    告辯稱系爭外牆為原告之專有部分等語，仍非有據。
五、綜上所述，原告依侵權行為法律關係，請求被告以附件所示
    方式，將系爭外牆修繕至不漏水之狀態，如被告不予修繕，
    應容忍原告自行僱工修繕，並負擔修繕費用，為有理由，應
    予准許。
六、本件係依民事訴訟法第427 條規定適用簡易程序為被告敗訴
    之判決，依同法第389 條第1 項第3 款規定，應職權宣告假
    執行。另依同法第392 條第2 項規定，職權宣告被告如以相
    當金額為原告預供擔保，免為假執行。
七、本件事證已臻明確，兩造其餘主張及舉證，經本院審酌後認
    與判決之結果不生影響，爰不再逐一論列，附此敘明。
八、據上論結，原告之訴為有理由，判決如主文。 
中　　華　　民　　國　　111 　年　　9 　　月　　29　　日
          　　　　橋頭簡易庭  法      官  張立亭
以上正本係照原本作成。
如不服本判決，應於送達後20日內，向本院提出上訴狀並表明上
訴理由，如於本判決宣示後送達前提起上訴者，應於判決送達後
20日內補提上訴理由書（須附繕本）。
中　　華　　民　　國　　111 　年　　9 　　月　29　　日 
                              書　記　官  許雅瑩